【裁判字號】    97,訴,2579
【裁判日期】    971127
【裁判案由】    強盜等
【裁判全文】
臺灣板橋地方法院刑事判決              97年度訴字第2579號
公  訴  人  臺灣板橋地方法院檢察署檢察官
被      告  乙○○
指定辯護人  本院公設辯護人丙○○
上列被告因強盜等案件，經檢察官提起公訴（97年度偵緝字第91
1 號、第912 號），本院判決如下：
    主  文
乙○○以強暴使人行無義務之事，累犯，處拘役參拾日，如易科
罰金，以新臺幣壹仟元折算壹日；又故意損毀幣券，致不堪行使
，處罰金新臺幣伍仟元，如易服勞役，以新臺幣壹仟元折算壹日
。
被訴於民國玖拾陸年拾月肆日傷害部分公訴不受理。
    事  實
一、乙○○前因施用毒品案件，經臺灣花蓮地方法院以90年度花
    簡字第339 號刑事簡易判決判處有期徒刑5 月確定，已於民
    國92年4 月13日執行完畢。仍不知悔改，其與甲○○係男女
    朋友關係，因懷疑甲○○另有男友，與甲○○心生嫌隙，於
    96年7 月18日22時許，在臺北縣中和市○○街97巷20號1 樓
    前，巧遇甲○○之際，見甲○○將所使用之行動電話1 支放
    在褲子後面口袋，擬查看甲○○通話及簡訊聯絡之對象，竟
    基於強制之犯意，強行伸手拿取上開行動電話，因甲○○抗
    拒，乃與甲○○發生拉扯，進而徒手毆打甲○○，致甲○○
    受有胸腹部挫傷、右上肢多處挫傷及擦傷、左手腕挫傷、右
    足第五趾擦傷等傷害，並扯破甲○○之上衣及胸衣（傷害及
    毀損部分，均據告訴人撤回告訴），使上開行動電話從甲○
    ○之褲子後面口袋掉落地面，脫離甲○○之實力支配，以此
    強暴手法，使甲○○行無義務之事；甲○○誤認乙○○意在
    強取該口袋裡之金錢，將原置於該口袋裡之現金新臺幣（下
    同）1 萬多元握在手中，亦因遭受毆打而鬆手散落一地。乙
    ○○見甲○○手中金錢散落地面，另萌生損毀幣券之犯意，
    從地面拾起其中1 千元紙幣5 張撕毀，致該5 張紙幣不堪行
    使，旋將之丟棄現場，倖倖然離去。嗣因甲○○報警處理，
    經警循線查悉上情。
二、案經甲○○訴由臺北縣政府警察局中和分局報請臺灣板橋地
    方法院檢察署檢察官偵查起訴。
    理  由
壹、有罪部分：
一、關於證據能力：
（一）按被告以外之人於審判外之言詞或書面陳述，除法律有規
      定者外，不得作為證據，刑事訴訟法第159 條第1 項定有
      明文。查告訴人甲○○之警詢筆錄，為被告以外之人於審
      判外之言詞陳述紀錄，為傳聞證述，復查無得例外取得證
      據能力之規定，應無證據能力，不得作為本案認定被告有
      罪之依據。
（二）按被告以外之人於偵查中向檢察官所為之陳述，除顯有不
      可信之情況者外，得為證據，刑事訴訟法第159 條之1 第
      2 項定有明文。查證人甲○○、何美玉之偵訊筆錄，為被
      告以外之人於偵查中向檢察官所為之陳述，且經甲○○、
      何美玉具結在卷，合於法定要件，復查無「顯有不可信之
      情況」，乃傳聞證據之例外情形，均有證據能力。
（三）末按，被告以外之人於審判外之陳述，雖不符刑事訴訟法
      第159 條之1 至之4 之規定，而經當事人於審判程序同意
      作為證據，法院審酌該言詞陳述或書面陳述作成時之情況
      ，認為適當者，亦得為證據；當事人、代理人或辯護人於
      法院調查證據時，知有第159 條第1 項不得為證據之情形
      ，而未於言詞辯論終結前聲明異議者，視為有前項之同意
      ，亦據刑事訴訟法第159 條之5 規範明確。經查：除上揭
      甲○○於警詢及偵訊之陳述外，本件被告、檢察官及辯護
      人於本院準備程序中均未就其他證據資料之證據能力提出
      爭執，且迄於言詞辯論終結前，亦未就本院所調查之其他
      證據資料主張有刑事訴訟法第159 條第1 項不得為證據之
      情形，應認均已同意其他證據資料得作為本案之證據。從
      而，以下所述之其他證據資料，縱有屬傳聞證據，且不符
      刑事訴訟法第159 條之1 至之4 規定之情形者，業經本院
      審酌各該證據資料作成時之一切客觀情況，認均無不適當
      情事，而有證據能力，合先敘明。
二、上揭事實，業據告訴人甲○○於檢察官偵訊及本院審理時指
    訴綦詳，且有在場目擊證人何美玉於警詢及偵訊時之證述可
    參，此外尚有行政院衛生署臺北醫院診斷證明書1 紙、採證
    照片8 幀附卷可稽；徵諸被告乙○○對於伊與告訴人係男女
    朋友關係，因懷疑告訴人另有男友，於上揭時地巧遇告訴人
    之際，見告訴人將所使用之行動電話1 支放在褲子後面口袋
    ，伊有伸手拿取上開行動電話，而與告訴人發生拉扯，使上
    開行動電話從告訴人之褲子後面口袋掉落地面，嗣伊並從地
    面拾起告訴人所掉落之1 千元紙幣5 張撕毀等情，均坦承不
    諱，且就檢察官所訴傷害、毀損、故意損毀幣券部分均表明
    認罪，足認告訴人之指訴真實不虛，而值採信。綜上所述，
    本案事證明確，被告犯行堪予認定，應依法論科。
三、核被告所為，係犯刑法第304 條第1 項之強制罪及妨害國幣
    懲治條例第5 條之故意損毀幣券罪。就上揭強制罪部分，起
    訴書雖認被告係涉犯刑法第328 條第1 項之強盜罪云云，惟
    按強盜罪，須行為人主觀上有意圖為自己或第三人不法所有
    之犯意，始能成立；而依告訴人所述：我有跟被告交往過一
    段時間、被告的醋勁很大，佔有欲很強等語（見本院卷第57
    、58頁），再由上開行動電話於掉落地面脫離告訴人實力支
    配之後，被告並未立即奪走，並離開現場等情觀之，堪認被
    告所供其當時伸手拿取告訴人之行動電話之目的，係因懷疑
    告訴人另有男友，而擬查看告訴人通話及簡訊聯絡之對象等
    語（見本院卷第58、59頁），應屬實情。準此，顯見被告當
    時主觀犯意，僅有以強暴手法破壞告訴人與上開行動電話之
    持有支配關係，難認有不法所有之意圖，即與強盜罪之構成
    要件未合，此部分應係成立強制罪。起訴書就此部分之認定
    洵有誤會，惟其社會基本事實同一，爰於踐行告知程序後，
    變更起訴法條。至於告訴人口袋裡之金錢，係告訴人自己從
    口袋裡取出，握在手中，因遭受被告毆打而鬆手散落一地乙
    節，此觀告訴人於本院審理時所述：口袋裡面的錢我用手抓
    住、被告毆打我時，我手上的錢就掉在地上等語甚明（見本
    院卷第54頁），嗣被告從地面拾起其中1 千元紙幣5 張撕毀
    ，旋將撕毀之紙幣丟棄現場後離去，除構成上揭故意損毀幣
    券罪外，亦難認有何意圖為自己或第三人不法所有之犯意可
    言，附此敘明。又被告於實施上揭強制行為之際，同時涉犯
    傷害、毀損罪嫌，此部分屬告訴乃論之罪，業經告訴人撤回
    告訴，有聲請撤回告訴狀、本院公務電話紀錄各1 份可稽（
    見本院卷第80、81頁），原應為不受理之判決，惟起訴書認
    與上揭強取行動電話部分有想像競合犯之裁判上一罪關係，
    爰不另為不受理之諭知。被告前因施用毒品案件，經臺灣花
    蓮地方法院以90年度花簡字第339 號刑事簡易判決判處有期
    徒刑5 月確定，已於92年4 月13日執行完畢等情，有臺灣高
    等法院被告前案紀錄表可憑，其於受有期徒刑之執行完畢後
    ，5 年內故意再犯本件有期徒刑以上之上揭強制罪，此部分
    為累犯，應依刑法第47條第1 項規定加重其刑。爰審酌被告
    不思以理性方法解決感情糾紛，悍然以強暴手法，使人行無
    義務之事，且任意撕毀紙幣，妨礙國幣流通效能，兼衡其智
    識程度、素行狀況、犯罪之動機、目的、對於告訴人所生之
    危害程度及犯罪後之態度等一切情狀，分別量處如主文所示
    之刑，並諭知如易科罰金或易服勞役之折算標準，以資懲儆
    。
貳、公訴不受理部分：
一、公訴意旨另謂：被告乙○○基於傷害之犯意，於96年10月4
    日22時30分許，在臺北縣中和市○○街56號，徒手毆打告訴
    人甲○○，致甲○○受有左耳耳洞挫傷、左臉紅腫之傷害，
    因認被告另涉刑法第277 條第1 項之傷害罪嫌等語。
二、按告訴乃論之罪，告訴人於第一審辯論終結前得撤回其告訴
    ；告訴經撤回者，應諭知不受理之判決，刑事訴訟法第238
    條第1 項、第303 條第3 款分別定有明文。
三、查本件告訴人甲○○對被告提出傷害告訴案件，檢察官提起
    公訴，認被告此部分係涉犯刑法第277 條第1 項之傷害罪嫌
    ，依同法第287 條規定，須告訴乃論。茲據告訴人於檢察官
    起訴後，撤回對於被告之告訴，有聲請撤回告訴狀、本院公
    務電話紀錄各1 份附卷可稽（見本院卷第80、81頁），揆諸
    前開說明，此部分應為不受理判決之諭知。爰判決如主文第
    二項所示。
據上論斷，應依刑事訴訟法第299 條第1 項前段、第300 條、第
303 條第3 款，妨害國幣懲治條例第5 條，刑法第11條前段、第
304 條第1 項、第47條第1 項、第41條第1 項前段、第42條第3
項，刑法施行法第1 條之1 ，判決如主文。
本案經檢察官謝岳龍到庭執行職務。
中    華    民    國    97    年    11    月    27    日
                  刑事第十二庭  審判長法  官  陳鴻清
                                      法  官  劉安榕
                                      法  官  朱嘉川
以上正本證明與原本無異。
如不服本判決應於收受送達後10日內向本院提出上訴書狀，並應
敘述具體理由；其未敘述上訴理由者，應於上訴期間屆滿後20日
內向本院補提理由書（均須按他造當事人之人數附繕本）「切勿
逕送上級法院」。
                                      書記官  陳聖儒
中    華    民    國    97    年    12    月    25    日
附錄本案論罪科刑法條全文：
中華民國刑法第304 條：
以強暴、脅迫使人行無義務之事或妨害人行使權利者，處3 年以
下有期徒刑、拘役或3 百元以下罰金。
前項之未遂犯罰之。
妨害國幣懲治條例第5 條：
故意損毀幣券，致不堪行使者，處所損毀幣額五倍以下罰金。


司法院資訊處製作；財團法人民間司法改革基金會備份。
